---
title: "análisis_de_factores"
author: "Moisés Márquez Sánchez"
date: "2024-11-28"
output: html_document
---

# Cargar la librería psych para realizar análisis factorial
# install.packages("psych") si no está instalada
library(psych)

# Cargar datos desde archivo CSV
# Asegúrate de especificar la ruta correcta del archivo
Data <- read.csv("~/Downloads/Data.csv")

# Renombrar las columnas de forma genérica (V1, V2, ..., V14)
names(Data) <- paste0("V", 1:14)

# Calcular la matriz de correlación
mat_cor <- cor(Data)

# ---- Análisis factorial para 4 factores ----

# Sin rotación
factores_4_none <- fa(mat_cor, nfactors = 4, fm = "pa", rotate = "none", max.iter = 100)
```{r , echo=FALSE}
print(factores_4_none)
```

# Con rotación Varimax
factores_4_varimax <- fa(mat_cor, nfactors = 4, fm = "pa", rotate = "varimax")
```{r , echo=FALSE}
print(factores_4_varimax)
```

# Con rotación Oblimin
factores_4_oblimin <- fa(mat_cor, nfactors = 4, fm = "pa", rotate = "oblimin")
```{r , echo=FALSE}
print(factores_4_oblimin)
```
# ---- Análisis factorial para 5 factores ----

# Sin rotación
factores_5_none <- fa(mat_cor, nfactors = 5, fm = "pa", rotate = "none", max.iter = 100)
```{r , echo=FALSE}
print(factores_5_none)
```

# Con rotación Varimax
factores_5_varimax <- fa(mat_cor, nfactors = 5, fm = "pa", rotate = "varimax")
```{r , echo=FALSE}
print(factores_5_varimax)
```

# Con rotación Oblimin
factores_5_oblimin <- fa(mat_cor, nfactors = 5, fm = "pa", rotate = "oblimin")
```{r , echo=FALSE}
print(factores_5_oblimin)
```
# ---- Excluir variable V2 (Apariencia) ----

# Calcular la matriz de correlación sin la columna V2
mat_cor_no_v2 <- cor(Data[,-2])

# Análisis factorial para 4 factores (sin V2)

# Sin rotación
factores_4_none_no_v2 <- fa(mat_cor_no_v2, nfactors = 4, fm = "pa", rotate = "none", max.iter = 100)
```{r , echo=FALSE}
print(factores_4_none_no_v2)
```

# Con rotación Varimax
factores_4_varimax_no_v2 <- fa(mat_cor_no_v2, nfactors = 4, fm = "pa", rotate = "varimax")
```{r , echo=FALSE}
print(factores_4_varimax_no_v2)
```

# Con rotación Oblimin
factores_4_oblimin_no_v2 <- fa(mat_cor_no_v2, nfactors = 4, fm = "pa", rotate = "oblimin")
```{r , echo=FALSE}
print(factores_4_oblimin_no_v2)
```

# ---- Guardar cargas factoriales ----

# Cargas factoriales para 4 factores con rotación Varimax
cargas_4_varimax <- factores_4_varimax$load
```{r , echo=FALSE}
print(cargas_4_varimax)
```

# Cargas factoriales para 5 factores con rotación Varimax
cargas_5_varimax <- factores_5_varimax$load
```{r , echo=FALSE}
print(cargas_5_varimax)
```

# Cargas factoriales para 4 factores con rotación Oblimin (sin V2)
cargas_4_oblimin_no_v2 <- factores_4_oblimin_no_v2$load
```{r , echo=FALSE}
print(cargas_4_oblimin_no_v2)
```

# ---- Scores utilizando regresión y con rotación  ----
# Realizar el análisis factorial directamente con los datos originales
factores_varimax <- fa(Data, nfactors = 4, fm = "pa", rotate = "varimax", scores = "regression")

# Obtener los scores factoriales
scores <- factores_varimax$scores

```{r , echo=FALSE}
# Ver los primeros puntajes factoriales
head(scores)
```


